臺灣桃園地方法院刑事判決　　　　　　 96年度易緝字第136號
公　訴　人　臺灣桃園地方法院檢察署檢察官
被　　　告　甲○○
上列被告因詐欺案件，經檢察官提起公訴（八十四年度偵字第
三六八七號） ，本院判決如下：
    主  文
本件免訴。
    理  由
一、公訴意旨略以：被告甲○○與共犯廖宏銘（業經本院以八十
    四年度易字第三四一○號判決無罪確定）共同意圖為自己不
    法之所有，並基於概括犯意之聯絡，於民國八十三年六月間
    起，陸續向乙○○所經營之達發建材有限公司訂購建材，初
    期均以現金支付貨款，用以取信乙○○，嗣即大量向乙○○
    進貨計值新臺幣一百五十七萬八千三百元，並要求以遠期支
    票支付，乙○○見其等先前債信頗佳，乃同意收受支票，詎
    到期均遭退票，且二人逃逸無蹤，乙○○始知受騙，因任被
    告甲○○與共犯廖宏銘共同涉有刑法第三百三十九條第一項
    之詐欺取財罪。
二、按時效完成者，應諭知免訴之判決，並得不經言詞辯論為之
    ，刑事訴訟法第三百零二條第二款、第三百零七條分別定有
    明文。
三、又按行為後法律有變更者，適用行為時之法律，但行為後之
    法律有利於行為人者，適用最有利於行為人之法律，九十五
    年七月一日修正施行之刑法第二條第一項定有明文，本條規
    定係關於新舊法比較適用之準據法，其本身無關行為可罰性
    要件之變更，故於九十五年七月一日刑法部分條文修正施行
    後，如有涉及比較新舊法之問題，即應逕依修正後刑法第二
    條第一項規定，為「從舊從輕」之比較（參見最高法院九十
    五年度第八次刑事庭會議決議意旨）。
四、查被告甲○○行為後，刑法第八十條關於追訴權消滅時效之
    規定，同自九十五年七月一日修正施行，修正前刑法第八十
    條原規定：「追訴權，因左列期間內不行使而消滅：(一)死刑
    、無期徒刑或十年以上有期徒刑者，二十年。(二)三年以上十
    年未滿有期徒刑者，十年。(三)一年以上三年未滿有期徒刑者
    ，五年。(四)一年未滿有期徒刑者，三年。(五)拘役或罰金者，
    一年。前項期間自犯罪成立之日起算。但犯罪行為有連續或
    繼續之狀態者，自行為終了之日起算」，而修正後刑法第八
    十條規定：「追訴權，因下列期間內未起訴而消滅：(一)犯最
    重本刑為死刑、無期徒刑或十年以上有期徒刑之罪者，三十
    年。(二)犯最重本刑為三年以上十年未滿有期徒刑之罪者，二
    十年。(三)犯最重本刑為一年以上三年未滿有期徒刑之罪者，
    十年。(四)犯最重本刑為一年未滿有期徒刑、拘役或罰金之罪
    者，五年。前項期間自犯罪成立之日起算。但犯罪行為有繼
    續之狀態者，自行為終了之日起算」。本件被告涉犯之刑法
    三百三十九條第一項詐欺取財罪，其法定刑為「五年以下有
    期徒刑、拘役或科或併科一千元以下罰金」，是依修正前刑
    法第八十條之規定，追訴時效期間為十年，修正後之刑法第
    八十條則將追訴時效期間提高為二十年，經比較新舊法之結
    果，以被告行為時之修正前刑法第八十條規定較為有利，是
    依刑法第二條第一項前段之規定，本件自應適用被告行為時
    之修正前刑法第八十條規定，則關於追訴權時效之停止進行
    ，及其期間、計算，並一體適用修正前刑法第八十三條之規
    定，合先敘明。
五、查本件被告甲○○被訴涉犯刑法第三百三十九條第一項之罪
    嫌，而本件依起訴書所記載係自八十三年六月起觸犯刑法第
    三百三十九條第一項連續詐欺取財之罪，觀之卷內被告訂購
    建材之「水泥簽收回單」可見最終行為之日為八十三年十一
    月十一日，且本案經檢察官於八十四年三月九日開始實施偵
    查，並於同年七月三十一日提起公訴，而於八十四年八月八
    日繫屬本院，有卷附臺灣桃園地方法院檢察署收件戳印一枚
    、起訴書及本院收件戳印一枚可稽。嗣被告於本院審理期間
    逃匿，經本院於八十四年十月十七日通緝，有通緝書一紙在
    卷可稽，是被告逃匿致審判之程序不能繼續而停止。本件被
    告所犯之上開罪名，依修正前刑法第八十條第一項第二款、
    第八十三條之規定，其追訴權時效期間加計其停止期間共為
    十二年六月。另自檢察官八十四年三月九日實施偵查日起，
    迄本院八十四年十月十七日發布通緝之七月又八日，此段期
    間檢察官及本院乃依法行使追訴及審判之程序，依司法院大
    法官會議釋字第一三八號解釋，此時追訴權既無不行使之情
    形，自不生時效進行之問題。另本件自八十四年七月三十一
    日提起公訴起至八十四年八月八日繫屬於本院時止，則有八
    日。是本件追訴權時效自八十三年十一月十一日被告連續犯
    罪行為終了日起算，加上前揭十二年六月追訴權時效期間，
    再加上檢察官開始實施偵查及本院行使追訴權之期間計七月
    又八日，及扣除提起公訴日起至法院繫屬日止之八日，計算
    之結果，本件被告所犯前揭犯罪之追訴權時效至遲應於九十
    六年十二月十一日，即告完成。本件犯罪之追訴權時效既已
    完成，揆諸前開說明，爰不經言詞辯論，逕為免訴判決之諭
    知。
據上論斷，依刑事訴訟法第三百零二條第二款、第三百零七條，
判決如主文。
中　　華　　民　　國　　96　　年　　12　　月　　31　　日
　　　　　　　　　    臺灣桃園地方法院刑事第四庭
                          審判長法  官  黃斯偉
                                法  官  蘇昭蓉
                                法  官  陳可薇
以上正本證明與原本無異。
如不服本判決，應於判決送達後十日內向本院提出上訴狀（應附
繕本），上訴於臺灣高等法院。
　　　　　　　　　　　　　　　　書記官　陳青瑜
中　　華　　民　　國　　97　　年　　1 　　月　 　7　　日
